最高法院刑事判決　　　　　　九十六年度台上字第三０五八號
上　訴　人　台灣高等法院檢察署檢察官
上　訴　人
即　被　告　甲○○
選任辯護人　張瑞釗律師
上列上訴人等因被告強盜案件，不服台灣高等法院中華民國九十
六年二月二十七日第二審判決（九十六年度上訴字第三四八號，
起訴案號：台灣桃園地方法院檢察署九十五年度偵字第一０九七
二號），提起上訴，本院判決如下：
    主  文
原判決撤銷，發回台灣高等法院。
    理  由
本件原判決撤銷第一審之科刑判決，改判依牽連犯從一重論處上
訴人即被告甲○○犯傷害致人於死罪，固非無見。
惟查：一、以強暴、脅迫使人行無義務之事，如係使人交付財物
，或藉以取得不法之利益，即應成立強盜罪名，不得論以刑法第
三百零四條之罪。搶奪或強取財物罪之內容，當然含有使人行無
義務之事，或妨害人行使權利等妨害自由之性質，各該罪一經成
立，則妨害自由之行為，即已包括在內，自無另行成立妨害自由
罪名之餘地。本院二十八年上字第三八五三號、三十二年上字第
一三七八號分別著有判例。依原判決事實認定，被告係於案發當
時，至被害人許添丁經營之香舖店向被害人借錢遭拒，乃憑藉酒
意伸手強取被害人口袋內之皮包，因被害人奮力抵抗，遂忿而持
被害人店內木椅毆打被害人頭部、臉部、四肢、背部等處成傷，
被害人經送醫急救，仍傷重死亡等情。如果無訛，被告向被害人
借錢，既遭被害人拒絕，竟繼而違反被害人之意願，出手強取其
皮包，因被害人奮力抵抗，復持木椅重擊其頭、臉部等處，對被
害人施強暴，依其行徑，是否非萌欲遂行強取財物之目的，而具
強盜財物不法所有之意圖，即饒有詳求之餘地。原審未斟酌究明
及此，其以被告為達借錢目的，出手毆人，仍係實施強暴使人行
無義務之事之行為，而論以刑法第三百零四條第一項強制罪及第
二百七十七條第二項前段傷害致人於死罪，並依牽連犯從一重之
傷害致人於死處斷，自難謂無調查職責未盡及適用法則不當之違
誤。二、原判決事實欄載稱被告持木椅將被害人毆傷後，因聽聞
路人見狀呼喊救命，即逃逸而未取得被害人之皮包等情；準此，
被告之行為縱屬使人行無義務之事，但其行為終了之際，欲使被
害人交付皮包之目的，並未得逞，尚在未遂階段，原判決依刑法
第三百零四條第一項論以既遂罪，亦嫌理由矛盾。以上或為上訴
意旨所指摘，或為本院得依職權調查之事項，應認原判決有撤銷
發回更審之原因。
據上論結，應依刑事訴訟法第三百九十七條、第四百零一條，判
決如主文。
中　　華　　民　　國　九十六　年　　六　　月　　七　　日
                      最高法院刑事第六庭
                          審判長法官  呂　潮　澤
                                法官  孫　增　同
                                法官  趙　文　淵
                                法官  吳　　　燦
                                法官  陳　東　誥
      本件正本證明與原本無異
                                      書  記  官
中　　華　　民　　國　九十六　年　　六　　月　 十二 　日
                                                z
